臺灣臺南地方法院交通事件裁定　　　　 94年度交聲字第307號
移送機關 　 交通部公路總局嘉義區監理所臺南監理站
受處分人
即異議人 　 甲○○
上列受處分人因違反道路交通管理處罰條例案件，對於交通部公
路總局嘉義區監理所臺南監理站94年5月31日所為之裁決處分（
處分案號：嘉監南字第裁74-S00000000號）聲明異議，本院裁定
如下：
    主  文
原處分撤銷。
甲○○汽車駕駛人，駕駛汽車不遵守道路交通標誌之指示，處罰
鍰新臺幣玖佰元，並記違規點數壹點。
    理  由
一、原處分意旨略以：受處分人即異議人甲○○於民國94年4月2
    5日晚間8點25分左右，駕駛車牌號碼656-GL號營業貨運曳引
    車，並拖掛車牌號碼31-HN號營業半拖車，沿臺南市○○○
    ○○道路，由北往東方向，行經設有禁止20噸以上大貨車及
    聯結車左轉禁行標誌之該路與清水路之交岔路口處時，因違
    規作左轉彎進入清水路，而於清水路222號（即鴻佳殘障庇
    護中心）前，經警攔查並以其有「違反禁止進入標誌（禁止
    20噸以上進入）」之違規行為而當場開單舉發。後來原處分
    機關即交通部公路總局嘉義區監理所臺南監理站經查證結果
    ，亦認異議人之前述違規事實明確，乃依照道路交通管理處
    罰條例第60條第2項第3款及第63條第1項第1款等規定，裁處
    異議人罰鍰新臺幣9百元，並記違規點數1點，且於該監理站
    嘉監南字第裁74-S00000000號違反道路交通管理事件裁決書
    之舉發違規事實欄內，記載「不遵守道路交通標線之指示」
    等語。
二、聲明異議意旨則略以：受處分人即異議人甲○○並不否認有
    於94年4月25日晚間8點25分左右，駕駛車牌號碼656-GL號營
    業貨運曳引車，並拖掛車牌號碼31-HN號營業半拖車，沿臺
    南市○○○○○道路，由北往東方向，行經設有禁止20噸以
    上大貨車及聯結車左轉禁行標誌之該路與清水路之交岔路口
    處時，因作左轉彎進入清水路，而於清水路222號前，經警
    攔查並以其有「違反禁止進入標誌（禁止20噸以上進入）」
    之違規行為而當場開單舉發等事實。然而，本件係因該清水
    路原本並未禁止20噸以上之車輛進入，後於經封閉施工完成
    並重新開放通行，始規定禁止20噸以上之車輛進入，但該新
    施行之禁行規定並未設有勸導期，而且主管機關所設之禁行
    標誌亦非明顯，因此異議人係於不知情之情況下，依先前之
    駕駛習慣駛入清水路。又依司法院大法官釋字第275號解釋
    之意旨，人民違反法律上之義務而應受行政罰之行為，法律
    無特別規定時，雖不以出於故意為必要，仍須以過失為其責
    任條件。基此，異議人既係於不知情之情況下，依先前之駕
    駛習慣駛入該路段，則應無任何過失可言，依上開解釋之規
    定即無須受罰。況且，裁決單位於本件裁決書中之「舉發違
    規事實」欄內，記載「不遵守道路交通〔標線〕之指示」，
    但依道路交通標誌標線號誌設置規則第3條第2款之規定，「
    標線」係以規定之線條、圖形、標字或其他導向裝置，劃設
    於路面或其他設施上，用以管制道路上車輛駕駛人與行人行
    止之交通管制設施；而不同於該條第1款規定之「標誌」，
    係指以規定之符號、圖案或簡明文字繪於一定形狀之標牌上
    ，安裝於固定或可移動之支撐物體，設置於適當之地點，用
    以預告或管制前方路況，促使車輛駕駛人與行人注意、遵守
    之交通管制設施。且該舉發警員亦於本件之舉發通知單之「
    違規事實」欄內，記明「違反禁止進入〔標誌〕」，加上案
    載違規地點附近確實設置有禁行標誌，而非禁行標線等情，
    足見本件裁決處分係裁決機關所為之草率決定，故異議人不
    服原裁決內容，而提起本件異議等語。
三、汽車駕駛人，駕駛汽車不遵守道路交通標誌、標線、號誌之
    指示，而道路交通管理處罰條例第2章各條無處罰之規定者
    ，處新臺幣9百元以上1千8百元以下罰鍰，並記違規點數1點
    ，道路交通管理處罰條例第60條第2項第3款及第63條第1項
    第1款分別定有明文。
四、經查：
    （一）受處分人即異議人甲○○並不否認有於94年4月25日
          晚間8點25分左右，駕駛車牌號碼656-GL號營業貨運
          曳引車，並拖掛車牌號碼31-HN號營業半拖車，沿臺
          南市○○○○○道路，由北往東方向，行經設有禁止
          20噸以上大貨車及聯結車左轉禁行標誌之該路與清水
          路之交岔路口處時，仍作左轉彎進入清水路之違規事
          實，且有臺南市警察局南市警交字第S00000000號舉
          發違反道路交通管理事件通知單、臺南市警察局94年
          5月13日南市警交字第09418009980號書函、臺南市政
          府94年7月26日南市交規字00000000000號函以及臺南
          市警察局94年7月15日南市警交字第09450226230號函
          所附之舉發員警報告書各1份及違規現場照片6張在卷
          可參，顯見異議人於上開時、地，駕駛營業貨運曳引
          車，行經設有禁止20噸以上大貨車及聯結車左轉禁制
          標誌之交岔路口處，有作左轉彎之違規行為，應可認
          定。
    （二）其次，本件舉發警員亦於上開員警報告書中明確指稱
          ：當日其服巡邏勤務，前往清水路段舉發20噸以上大
          型車輛違反禁止進入標誌之取締，於晚間8點25分見
          1部營大貨曳引車656-GL號（托車車號31-HN）車由北
          【安平港聯外道路】左轉向東駛入清水路段至鴻佳啟
          能庇護中心前，經警鳴笛攔查後即填單舉發該駕駛人
          即異議人甲○○違反禁止進入標誌。至於異議人當時
          雖反應清水路段未設置明顯標誌，然警員即告知異議
          人清水路段標誌設置非常清楚，異議人可自行前往查
          看，舉發警員並於填單完畢後前去查看【南北向】進
          入清水路段標誌設置情形，並當場拍照存證等語。又
          詳細觀察前述安平港聯外道路與清水路路口之採證照
          片，亦可發現該路口不僅設置有燈光號誌管制設施，
          而且該燈光號誌管制設施旁，即有明顯用反光材質製
          成之「禁止20噸以上大貨車及聯結車左轉」禁制標誌
          。而駕駛人於通過該路口前，原即負有注意其行向燈
          光號誌及其他相關交通標誌、標線之義務，故受處分
          人即異議人甲○○駕駛營業貨運曳引車行經該路口時
          ，理應可以輕易發現該「禁止20噸以上大貨車及聯結
          車左轉」之禁制標誌。此外，駕駛人駕駛汽車於道路
          上行駛，本有密切注意並遵守道路交通標誌指示之義
          務，故異議人尚難推稱該處所設置之禁制標誌並非明
          顯，其係不知情才作左轉彎，而且亦不能執此而為解
          免其上開違規責任之藉口。
    （三）再查，清水路設置20噸以上大貨車及聯結車禁駛標誌
          ，係因出入安平港之大型車輛捨該港專用聯外道路而
          抄捷徑行駛本道路，由於載重大且數量過於頻繁，導
          致路基塌陷及路面破損而封閉道路修復，為恐該路段
          修復後該等重型車輛繼續行駛危及用路人行車安全，
          經臺南市議會及社區民眾要求，相關單位會勘決定該
          路段修復後禁行該等車輛，遂於該路段修復（94年4
          月22日恢復通車）前設置禁止該等車輛行駛之標誌（
          94年4月19日）；至於有關設置後是否有勸導期間，
          依據道路交通管理處罰條例第4條第1項：「駕駛人駕
          駛車輛或行人在道路上，應遵守道路交通標誌、標線
          、號誌之指示、警告、禁制規定」，並無勸導期之規
          定等情，則有前開臺南市政府94年7月26日南市交規
          字第00000000000號函1份在卷可佐，足見受處分人即
          異議人甲○○上開所辯：該新施行之禁行規定並未設
          有勸導期，異議人係於不知情之情況下依先前之駕駛
          習慣駛入清水路等語，經核並非有理，而不可採。何
          況異議人之上開違規行為，經核縱然非屬故意，則其
          顯然具有過失，故其需受前述不遵守道路交通「標誌
          」指示規定之處罰，亦屬當然，此與大法官會議釋字
          第275號解釋：「人民違反法律上之義務而應受行政
          罰之行為，法律無特別規定時，雖不以出於故意為必
          要，仍須以過失為其責任條件」之意旨，經核亦無不
          合之處，故異議人需負上述道路交通管理處罰條例第
          60條第2項第3款之違規責任，應無疑問。
五、綜上所述，受處分人即異議人甲○○於上開時、地，駕駛營
    業貨運曳引車行經設有禁止20噸以上大貨車或聯結車左轉標
    誌之路口，仍作左轉彎之違規事實雖可認定，然異議人之前
    述違規駕駛行為，經核應係違反道路交通管理處罰條例第60
    條第2項第3款中有關：汽車駕駛人，駕駛汽車不遵守道路交
    通「標誌」指示之規定，而非違反同款：汽車駕駛人，駕駛
    汽車不遵守道路交通「標線」指示之規定，故原處分機關即
    交通部公路總局嘉義區監理所臺南監理站於本件裁決書之「
    舉發違規事實」欄中，貿然記載為「不遵守道路交通〔標線
    〕之指示」，顯然有所違誤，故應由本院裁定予以撤銷。然
    如上述，異議人前開不遵守道路交通「標誌」指示之違規行
    為既甚明確，則本院仍應依照道路交通管理處罰條例第60條
    第2項第3款及第63條第1項第1款等規定，並斟酌異議人違規
    情節之輕重，另為如主文第2項所示之諭知，以資適法。
六、據上論斷，應依道路交通案件處理辦法第20條前段，裁定如
    主文。
中　　華　　民　　國　　94　　年　　8　　月　 　15　　日
                        交通法庭   法  官    陳  志  成
上正本證明與原本無異。
如不服本裁定應於送達後5日內向本院提出抗告狀（應附繕本）
。
                                   書記官    黃  瓊  蘭
中　　華　　民　　國　　94　　年　　8　　月　 　15　　日
